【裁判字號】    97,中交簡上,920
【裁判日期】    971128
【裁判案由】    公共危險
【裁判全文】
臺灣臺中地方法院刑事判決         97年度中交簡上字第920號
上  訴  人
即  被  告  甲○○
                    樓
上列上訴人因被告公共危險案件，不服本院臺中簡易庭中華民國
九十七年九月十九日九十七年度中交簡字第二一六三號第一審簡
易判決（聲請案號：臺灣臺中地方法院檢察署九十七年度速偵字
第四０四九號）提起上訴，本院管轄之第二審合議庭判決如下：
    主    文
原判決撤銷。
甲○○服用酒類，不能安全駕駛動力交通工具而駕駛，處有期徒
刑月，如易科罰金，以壹仟元折算壹日。
    犯罪事實
一、甲○○明知其於民國九十七年九月六日上午一時許，在其女
    友位於臺中市○○○路一一八號二一樓之八之住處內飲用高
    粱酒二杯（聲請書誤載為二瓶）後約十分鐘，已達於不能安
    全駕駛動力交通工具之程度（呼氣酒精濃度約達每公升零點
    九五毫克），竟因其女友負氣外出，猶仍基於酒醉騎車之犯
    意，騎乘車牌號碼ＭＶ八─二七九號重型機車上路尋找其女
    友，並繞行該附近路段許久。迄至同日上午二時五十分許，
    在臺中市○區○○○路一一八號大樓前（聲請書誤載為一０
    四號前）為警查獲，而經警於同日上午三時三十分許，對甲
    ○○施以酒精濃度呼氣測試之結果，測得其呼氣酒精濃度達
    每公升零點八一毫克，始循線查悉上情。
二、案經臺中市警察局第二分局報請臺灣臺中地方法院檢察署檢
    察官聲請簡易判決處刑。
    理    由
一、訊據上訴人即被告甲○○固坦承伊確有於上開時、地飲酒，
    飲酒後並騎乘機車上路，且經員警於同日上午三時三十分許
    施以酒測之結果，呼氣酒精濃度值確達每公升零點八一毫克
    等情不諱；然仍矢口否認有何酒醉駕車之犯行，辯稱：伊既
    非騎乘機車時遭員警查獲，則員警乃違法執行酒測，製作之
    酒精濃度測試報告，當無證據能力，又員警未依法製作酒後
    生理協調平衡檢測紀錄卡，自屬無其他佐證，且應傳喚證人
    即伊女友住處之大樓管理員王接枝以證伊係早已將機車停放
    在上開大樓前之停車格後，於同日上午一時三十分許遭警攔
    查，故員警之職務報告書上所載係見伊於同日上午二時四十
    五分許，在臺中市○區○○○路一０四號前行車不穩而攔檢
    等情顯非事實云云。經查：
（一）證據能力部分：查警察對駕駛人所作之酒測報告，係被告
      以外之人於審判外之書面陳述，依刑事訴訟法第一百五十
      九條第一項之規定，固屬傳聞證據；惟其性質上乃屬公務
      員職務上之紀錄文書，該等文書既係由公務員依職權所為
      ，當然與其責任、信譽攸關，若有錯誤、虛偽，該公務員
      可能因此負擔刑事及行政責任，從而其正確性高，故同法
      第一百五十九條之四第一款規定，得為證據，自可適用同
      法第一百五十九條第一項所指「法律有規定者」之規定，
      有九十二年八月刑事法律座談會臺灣高等法院等各法院之
      研討意見可參，則上訴人即被告甲○○以上開酒測報告無
      證據能力置辯，即屬無據。
（二）次查，上訴人即被告迭次於本院行準備程序、審理中自承
      伊確有於上開時、地飲酒，其後並騎乘機車外出，且遭警
      於同日上午三時三十分許施以酒測之結果，伊呼氣酒精濃
      度值確達每公升零點八一毫克等情，既有上訴人即被告上
      開酒精濃度測試單（附於警詢案卷第九頁）、刑法第一百
      八十五條之三，查獲後測試、觀察職務報告書（附於警詢
      案卷第八頁）、上訴人即被告於同日上午二時四十八分許
      騎乘上開機車上路之錄影監視器翻攝照片（附於警詢案卷
      第十四頁）、臺中市警察局舉發違反道路交通管理事件通
      知單及車籍查詢─基本資料詳細畫面（附於警詢案卷第十
      五、十七頁）存卷可稽，足認被告自白伊確有飲酒後騎乘
      機車，且施測之酒測值確達每公升零點八一毫克等情部分
      ，核與事實相符，而被告另辯稱員警係於同日上午一時三
      十分許攔查，故員警之職務報告書上所載係見伊於同日上
      午二時四十五分許，在臺中市○區○○○路一０四號前行
      車不穩而攔檢等情，顯與事實不符，且員警未製作酒後生
      理協調平衡檢測紀錄卡，即屬無其他佐證云云，均非可取
      。至上訴人即被告併請求傳訊證人王接枝以證伊所述上開
      遭警查獲之過程等情為真；惟本院因認此與上訴人即被告
      究有無成立本件犯行部分無涉，核無傳訊到庭之必要，是
      不予傳訊，附此說明。
（三）再按服用酒類不能安全駕駛動力交通工具之認定，參考德
      國、美國之認定標準，對於酒精濃度呼氣已達每公升零點
      五五毫克或血液濃度達百分之零點一一以上，肇事率為一
      般正常人之十倍，應認為已達不能安全駕駛之標準（法務
      部八十八年五月十八日八八年度法檢字第一六六九號函參
      照）。而上訴人即被告飲酒駕車後經施測之結果，測得呼
      氣酒精濃度高達每公升零點八一毫克等情，既如前述，則
      依上開說明，已堪認其騎乘機車之注意能力已因飲酒而較
      平日為低。況且，上訴人即被告駕車有車身搖擺不定，駕
      駛操控性顯然欠佳、車輛行逕偏離常軌，時而加速，時而
      突停、酒精測試或訊問過程有語無倫次、含糊不清或意識
      模糊，注意力無法集中、查獲後走路東倒西歪及謾罵等情
      ，亦有上開刑法第一百八十五條之三，查獲後測試、觀察
      職務報告書在卷可參，益徵上訴人即被告在飲酒後騎乘機
      車上路時，顯已達不能安全駕駛動力交通工具之程度甚明
      。又以，上訴人即被告於案發當日上午三時三十分許經檢
      測呼氣中酒精濃度雖為每公升零點八一毫克；惟觀諸上訴
      人即被告既自承伊係自案發當日上午一時十分許即騎乘上
      開機車，距離其接受酒測時之時間，已相隔近二小時二十
      分鐘，則，按體內酒精含量由開始飲酒時的百分之零，依
      飲酒量漸漸累積增加，在完成飲酒時體內酒精含量達到最
      高，隨後依代謝率逐漸代謝，至於體內酒精含量倒推計算
      代謝率，依交通部運輸研究所於七十七年八月間針對國人
      進行實驗研究指出為每小時每公升零點零六二八毫克（引
      自陳高村著吐氣中酒精含量倒推計算過程一文），是以由
      此推算上訴人即被告騎乘上開機車上路之際，其呼氣中酒
      精濃度已達零點九五六三二四mg/L（計算公式：零點八一
      mg /L+零點零六二八mg/L×二點三三小時=零點九五六三
      二四mg/L），確實已達一般所通認不能安全駕駛動力交通
      工具之標準，至為明確。準此，上訴人即被告所辯各情，
      均屬矯飾卸責之詞，無可憑信。本案事證明確，上訴人即
      被告上開犯行，洵堪認定。
二、核上訴人即被告所為，係犯刑法第一百八十五條之三之公共
    危險罪。原審就公訴人聲請簡易判決處刑部分之犯行予以論
    罪，並適用刑法第一百八十五條之三、第四十一條第一項前
    段、刑法施行法第一條之一等規定，固非無據；惟原審既以
    上訴人即被告乃係飲酒後之呼氣酒精濃度達每公升零點八一
    毫克，仍貿然騎車，是論處上訴人即被告拘役五十日，顯未
    予詳究上訴人即被告騎乘機車時之呼氣酒精濃度應為每公升
    零點九五毫克，而低估上訴人即被告所為上開犯行之危害性
    及犯罪情節，自仍有未洽，從而，上訴人即被告上訴指摘原
    判決不當，固無理由，然原審判決既有上開不當、可議之處
    ，是應由本院予以撤銷改判。爰審酌被告犯罪之動機、目的
    、手段，又犯罪後仍飾詞矯飾，顯然並無悔意之態度等一切
    情狀，量處如主文所示之刑，並諭知易科罰金之折算標準，
    以資懲儆。
三、末按由被告上訴或為被告利益上訴者，除第一審判決適用法
    條不當而撤銷者外，第二審不得諭知較重於原審判決之刑，
    刑事訴訟法第三百七十條固定有明文。惟刑事審判旨在實現
    刑罰權之分配的正義，故法院對有罪之被告科刑，應符合罪
    刑相當之原則，使罰當其罪，此所以刑法第五十七條明定科
    刑時應審酌一切情狀，尤應注意該條所列十款事項以為科刑
    輕重之標準，此項原則於刑事訴訟法第三百七十條所定不利
    益變更禁止原則之例外情形，亦有其適用。查刑法第五十六
    條之連續犯雖以一罪論，但得加重其刑至二分之一，其加重
    多寡，當與連續犯行之次數多寡有關，故同一連續犯案件，
    其所認定犯行次數較少者，與所認定犯行次數較多者，兩者
    適用之連續犯刑罰法條，就形式上觀之，雖無差異，但實質
    上其法條所含刑罰輕重之程度，顯有不同，故第二審法院所
    認定連續犯之次數，倘較第一審法院所認定者為多，則第一
    審判決適用之連續犯刑罰法條，實質上即難謂當，依照刑事
    訴訟法第三百七十條但書之規定，第二審自得諭知較重於第
    一審判決之刑（參見最高法院八十三年度台非字第八五號、
    九十三年度台上字第二六六四號、九十三年度台上字第三六
    ０九號判決意旨）。而查，本案固係由被告上訴，且被告所
    犯罪名於原審及本院均為刑法第一百八十五條之三之公共危
    險罪，亦即兩者適用之法條，就形式上觀之，雖無差異，但
    實質上其法條所含刑罰輕重之程度，顯有不同，而本院所認
    定之被告飲酒後呼氣酒精濃度等犯罪情節，既較原審法院所
    認定者為重，依前開說明，當認原審判決適用之刑法第五十
    七條等刑罰法條，實質上即難謂允當，按諸刑事訴訟法第三
    百七十條但書之規定，本院自得諭知較重於原審判決之刑度
    ，附此敘明。
據上論斷，應依刑事訴訟法第四百五十五條之一第一項、第三項
、第三百六十九條第一項前段、第三百六十四條、第二百九十九
條第一項前段，刑法第一百八十五條之三、第四十一條第一項前
段，刑法施行法第一條之一，判決如主文。
中    華    民    國    97    年    11    月    28    日
                  刑事第一庭    審判長法  官  林宜民
                                      法  官  林清鈞
                                      法  官  許惠瑜
以上正本證明與原本無異。
不得上訴。
中    華    民    國    97    年    11    月    28    日
                                      書記官  陳佳君
附錄法條：
刑法第一百八十五條之三
服用毒品、麻醉藥品、酒類或其他相類之物，不能安全駕駛動力
交通工具而駕駛者，處1年以下有期徒刑、拘役或科或併科15萬
元以下罰金。


司法院資訊處製作；財團法人民間司法改革基金會備份。
